【裁判字號】    98,訴,1561
【裁判日期】    981012
【裁判案由】    台灣地區與大陸地區人民關係條例
【裁判全文】
臺灣臺北地方法院刑事判決              98年度訴字第1561號
    公  訴  人  臺灣臺北地方法院檢查署檢察官
    被      告  甲○○
                        14號.
上列被告因違反臺灣地區與大陸地區人民關係條例案件，經檢察
官提起公訴（98年度偵字第11148號），本院判決如下：
    主  文
本件免訴。
    理  由
一、公訴意旨略以：被告甲○○明知其與大陸地區人民陳仕建（
    另案偵辦）並無親屬關係，且如使大陸地區人民以不實之親
    屬關係矇混申請進入臺灣地區係違法行為，足至損害主管機
    關對人民入出境管理之正確性，為圖牟利，竟出於不法犯意
    聯絡，於民國91年11月26日前不詳時日，提供個人身分資料
    與以大陸地區人士孫榮華（已另案審結）為首之兩岸人蛇集
    團，經集團成員持該等資料向大陸地區公證單位申請製作內
    容不實之「親屬關係公證書」後，送返臺灣交與集團成員左
    麗英（已另案審結），被告甲○○再於92年2月15日，持身
    分證件資料及印章，以與「陳仕健」為祖孫關係為由，向住
    處轄區之臺北市政府警察局文山第二分局興隆派出所辦理大
    陸地區人民進入臺灣地區保證書，復連同個人身分證件資料
    、診斷證明書、委託書等文件交付左麗英，由左麗英於92年
    2月17日，持向主管機關內政部警政署入出境管理局（嗣改
    制為內政部入出國及移民署）辦理陳仕建來臺手續，使陳仕
    建得以於92年7月13日（依卷存入出境許可證，應為21日入
    境）冒用被告甲○○外孫「陳仕健」名義進入臺灣，抵臺後
    即由人蛇集團成員安排陳仕建之食宿及工作。嗣於97年10月
    31日，陳仕建欲返回大陸，始向內政部入出國及移民署轄下
    機關自首上情，而循線查獲。因認被告違反修正前臺灣地區
    與大陸地區人民關係條例第15條第1款規定，而應依修正前
    臺灣地區與大陸地區人民關係條例第79條第1項規定論處。
二、按案件曾經判決確定者，應諭知免訴之判決，並得不經言詞
    辯論為之，刑事訴訟法第302條第1款、第307條分別定有明
    文。且按刑事訴訟法第303條第2款規定已經提起公訴或自訴
    之案件，在同一法院重行起訴者，應諭知不受理之判決，係
    以已經提起公訴或自訴之同一案件尚未經實體上判決確定者
    為限。如果已經實體上判決確定，即應依同法第302條第1款
    諭知免訴之判決，而無諭知不受理之可言（最高法院60年臺
    非字第173號判例要旨可資參照）。
三、經查：
    （一）臺灣臺北地方法院檢察署檢察官於92年8月27日，以9
          2年度偵字第16364號，就被告甲○○明知其與大陸地
          區人民陳仕健並無親屬關係，而經陳世師之介紹，於
          92年2月間提供其戶籍謄本、身分證影本及診斷證明
          書等資料予左麗英、孫榮華辦理「陳仕健」以假親戚
          名義非法入境臺灣地區之事宜，惟當時「陳仕健」之
          申請案雖已獲入出境管理局核准，尚未來臺，孫榮華
          則透過左麗英給付甲○○新臺幣（下同）2萬元、陳
          世師1萬元作為酬勞等事實，提起公訴。經本院改依
          簡易判決處刑，而於93年1月19日，以92年度簡字第
          4455號判決（下簡稱前案判決）被告甲○○共同違反
          使大陸地區人民非法進入臺灣地區規定未遂，而處有
          期徒刑3月及諭知易科罰金之標準，並為緩刑2年之宣
          告，而於93年2月24日確定，有前揭起訴書及刑事簡
          易判決書及臺灣高等法院被告前案紀錄表在卷可稽。
    （二）本件檢察官認被告違反修正前臺灣地區與大陸地區人
          民關係條例第15條第1款規定，應依修正前臺灣地區
          與大陸地區人民關係條例第79條第1項規定論處之事
          實，乃被告於91年11月26日前不詳時日，提供個人身
          分資料予孫榮華、左麗英等人，而於92年2月15日持
          身分證件資料向臺北市政府警察局文山第二分局興隆
          派出所辦理大陸地區人民進入臺灣地區保證書，連同
          個人身分證件資料、診斷證明書、委託書等文件交左
          麗英於92年2月17日，持向內政部警政署入出境管理
          局辦理大陸地區人民陳仕建來臺手續，使陳仕建得以
          於92年7月13日冒用被告甲○○外孫「陳仕健」名義
          非法進入臺灣工作迄至97年10月31日。此部分起訴事
          實雖與前案判決事實之敘述情節雖有不同，然經核對
          兩案事實，被告均係被訴於92年2月提供身分等資料
          予孫榮華、左麗英，為大陸地區人民陳仕建辦理非法
          入境臺灣地區之事宜，僅前案判決尚未斟酌並敘及大
          陸地區人民陳仕建業於92年7月21日冒用被告甲○○
          外孫名義進入臺灣，而誤認「陳仕健」之申請案雖已
          獲入出境管理局核准，但陳仕建尚未來臺而已。是以
          ，本案與前案確定判決之事實，誠屬同一案件，業經
          調閱本院92年度簡字第4455號違反臺灣地區與大陸地
          區人民關係條例等案件全卷查閱屬實（包括92年2月1
          7日委託書、同月18日大陸地區人民進入臺灣地區旅
          行證申請書、91年11月26日親屬關係公證書〈見98年
          度偵字第11148號偵查卷第14至18頁、前案法務部調
          查局臺北市調查處卷第184頁、第186頁、第187頁〉
          均屬相同，併予說明）。
    （三）據上，檢察官顯就曾經判決確定之同一案件，誤向本
          院重行起訴，揆諸前開說明，本件爰不經言詞辯論，
          逕為諭知免訴之判決。
四、據上論斷，應依刑事訴訟法第302條第1款、第307條，判決
    如主文。
中    華    民    國    98    年    10    月    12    日
                  刑事第十六庭  審判長法  官    蔡守訓
                                      法  官    藍家偉
                                      法  官    徐千惠
上正本證明與原本無異
如不服本判決應於送達後十日內向本院提出上訴狀
                                      書記官    高心羽
中    華    民    國    98    年    10    月    12    日


司法院資訊處製作；財團法人民間司法改革基金會備份。
